【裁判字號】    89,訴,953
【裁判日期】    891213
【裁判案由】    違反槍砲彈藥刀械管制條例等
【裁判全文】
臺灣高雄地方法院刑事判決                          八十九年度訴字第九五三號
    公  訴  人  臺灣高雄地方法院檢察署檢察官
    被      告  丁○○
右列被告因違反槍砲彈藥刀械管制條例等案件，經檢察官提起公訴（八十八年度偵字
第一七九三五號），及移送併辦（八十九年度偵字第一六九五四號），本院判決如左
：
    主  文
丁○○未經許可，持有子彈，累犯，處有期徒刑伍月，併科罰金新臺幣肆仟伍佰元，
罰金如易服勞役，以參佰元（即新臺幣玖佰元）折算壹日，扣案之九釐米半自動手槍
子彈壹顆（彈底編號為ＰＭＣ九ＭＭＬＵＧＥＲ）沒收；又共同變造國民身分證，足
以生損害於公眾及他人，累犯，處有期徒刑參月，扣案之己○○國民身分證上丁○○
之照片壹枚沒收；應執行有期徒刑柒月，併科罰金新臺幣肆仟伍佰元，罰金如易服勞
役，以參佰元（即新臺幣玖佰元）折算壹日，扣案之九釐米半自動手槍子彈壹顆（彈
底編號為ＰＭＣ九ＭＭＬＵＧＥＲ）及己○○身分證上丁○○之照片壹枚均沒收。
被訴竊盜部分無罪。
    事  實
一、丁○○前曾因違反麻醉藥品管理條例案件，經臺灣高雄地方法院判處有期徒刑四
    月，於民國八十六年十一月二十七日易科罰金執行完畢，仍不知悔改。丁○○明
    知手槍子彈係經主管機關公告查禁之物，非經許可，不得無故持有，竟於八十三
    年六、七月間在高雄縣甲仙鄉某工地內，自身分、年籍不詳之「麥朝順」處，取
    得具殺傷力之九釐米半自動手槍子彈一顆（彈底編號為ＰＭＣ九ＭＭＬＵＧＥＲ
    ）一顆，而未經許可，無故持有。嗣於八十八年五月九日以後之某日，取得己○○所失竊之身分證後（乃己○○於八十八年五月九日十六時許，在高雄市○鎮區
    ○○街二三九巷一弄一號七樓住處失竊），復另行起意，共同與身分、年籍不詳
    之成年人「梁志宏」基於變造特種文書之犯意聯絡，將其照片一張交予「梁志宏
    」換貼於己○○之身分證上，足以生損害於戶籍機關對於國民身分管理之正確性
    及己○○；經警持檢察官簽發之搜索票，於八十八年七月十五日十一時十五分許
    ，在高雄市新興區○○○路四十八之二號其住處房間內查獲，並扣得上開子彈一
    顆及換貼有丁○○照片之己○○身分證一枚等物。
二、案經高雄市政府警察局新興分局移請臺灣高雄地方法院檢察署檢察官偵查起訴。
    理  由
甲、有罪部分：
一、訊據被告丁○○對於無故持有子彈部分先於偵查中坦認無訛，嗣於本院審理中則
    翻異前詞，辯稱：該顆子彈是麥朝順拿來放在高雄縣甲仙鄉伊工地的辦公桌上，
    是用來恐嚇伊用的，伊把子彈留起來，並非故意持有云云。惟查：被告持有前揭
    子彈之事實，業據證人陳建勛證述甚詳，並有扣案之九釐米半自動手槍子彈一顆
    在卷可憑。被告既辯稱該子彈係於八十三年六、七月間由「麥朝順」置放於其工
    地處作為恐嚇之用，則何以被告竟未將子彈持交予警方處理，以保障其權益，已
    難遽認其辯詞可採。再者被告於八十三年六、七月間取得扣案之子彈後，槍砲彈
    藥刀械管制條例已於八十五年九月二十五日及八十六年十一月二十四日二次修正
    公布，且均對於犯該條例之罪自首，並報繳所持有之槍砲、彈藥、刀械者，列有
    減輕或免除其刑之規定，此觀諸同條例第十八條及八十六年十一月二十四日修正
    前之第十三條之二規定至明，苟被告無持有之故意，本應循此途徑依法自首並報
    繳該子彈，或進而於主管機關辦理公告期間，自首報繳以免除其刑，乃被告卻捨
    此方式並繼續持有中，另佐之其於偵查中所陳：子彈是伊在工地工作時，有一工
    人拿給伊的等語（見八十八年十月十三日訊問筆錄），顯見被告有持有子彈之故
    意，其事後杜撰該子彈係他人用以恐嚇，而空言主張無持有之故意云云，顯係臨
    訟卸責之詞，委無足採。而扣案之九釐米半自動手槍子彈一顆（彈底編號為ＰＭ
    Ｃ九ＭＭＬＵＧＥＲ），具有殺傷力，此有內政部警政署刑事警察局八十八年九
    月二十日刑鑑字第九四五五六號鑑驗通知書一紙在卷可資佐憑，故被告確有未經
    許可，無故持有該子彈之事實，至為顯然。
二、至於偽造文書部分，則據被告丁○○坦承有交付照片予「梁志宏」換貼於己○○
    之國民身分證上，而變造己○○身分證之犯行不諱，經核與被害人己○○所證述
    之情節相符，並有扣案貼有被告照片之己○○身分證一枚在卷可資佐憑，足證其
    自白與事證相符，應堪採信，故本案事證明確，被告犯行堪予認定。
三、按國民身分證係為個人識別及證明之用，被告取得己○○失竊之身分證後，共同
    與他人換貼其照片於上，已足使他人對於被告及己○○身分之辨識，產生混淆，
    且對戶政機關所核發國民身分證造成內容不實之結果，均足生損害於戶政機關對
    於國民身分證之管理及己○○。核被告所為，係犯槍砲彈藥刀械管制條例第十二
    條第四項、刑法第二百十二條之未經許可持有子彈罪及變造特種文書罪。被告係
    未經許可持有九釐米半自動手槍子彈一顆，並非持有槍砲彈藥刀械管制條例第四
    條第一款所稱之其他可發射金屬或子彈具有殺傷力之各式槍砲，公訴意旨漏未斟
    酌此點，而認被告係犯同條例第十一條第四項之未經許可持有其他可發射金屬或
    子彈具有殺傷力之各式槍砲罪，尚有未洽，惟其基本事實同一，本院自應予審理
    ，並變更其起訴法條。被告與身分、年籍不詳之成年人「梁志宏」就上開變造己○○身分證之犯行，有犯意聯絡及行為分擔，皆為共同正犯。被告所犯上開二罪
    間，犯意各別，且罪名及行為互異，應分論併罰。又被告雖自八十三年六、七月
    間開始持有扣案之九釐米半自動手槍子彈，惟其持有子彈行為係屬犯罪行為之繼
    續，其持有子彈行為未終止前，犯罪行為並未終止，故被告於上開時間起至八十
    八年七月十五日為警查獲時止，已持續至槍砲彈藥刀械管制條例於八十六年十一
    月二十六日修正施行後，惟被告該犯罪行為既未終止，並延續於法律修正施行後
    ，自不生新舊法比較之問題，仍應適用現行同條例第十二條第四項之規定予以論
    罪科刑。被告前曾因違反麻醉藥品管理條例案件，經臺灣高雄地方法院判處有期
    徒刑四月，於民國八十六年十一月二十七日易科罰金執行完畢，此有本院被告院
    內索引卡紀錄表足按，其於五年內再犯本件最重本刑為有期徒刑以上罪，為累犯
    ，應依刑法第四十七條之規定，加重其刑。爰審酌被告前曾於八十二年間因竊盜
    罪，經法院判處有期徒刑九月，而於八十三年一月十七日執行完畢，且目前復因
    施用毒品案件執行強制戒治中，此有臺灣高等法院被告全國前案紀錄表足參，顯
    見其品行非端，且先前二次刑之執行，俱未能收矯治之效，及其坦承部分犯行，
    與僅持有子彈一顆等一切情狀，分別量處如主文所示之刑，並定其應執行刑，暨
    罰金部分諭知易服勞役之折算標準，以資懲儆。扣案之九釐米半自動手槍子彈一
    顆（彈底編號為ＰＭＣ九ＭＭＬＵＧＥＲ）係違禁物，不問屬於被告與否，應依
    刑法第三十八條第一項第一款之規定，併宣告沒收；而換貼於己○○身分證上之
    照片一枚，係屬被告所用，並供為其變造己○○身分證犯罪所用之物，業據被告
    供承在卷，且經本院當庭核閱屬實，爰依刑法第三十八條第一項第二款之規定，
    併為沒收之諭知。
乙、無罪部分：
一、公訴意旨略以：被告丁○○意圖為自己不法之所有，基於概括之犯意，連續於八
    十八年五月九日十六時許侵入高雄市○鎮區○○街二三九巷一弄七號戊○○住處
    ，竊取戊○○所有之鑽戒一個、鑽石項鍊一條、玉器一個、手錶一支、打火機一
    個、護照、台胞證、入出證許可證各一張、現款新臺幣（下同）約四、五萬元（
    共價值約七、八十萬元）及己○○所有之身分證一張、護照、台胞證、入出境許
    可證各一本；被告丁○○復承前竊盜之概括犯意，於八十八年六月一日，侵入高
    雄市三民區○○○路五Ｏ一巷五樓之一丙○○○住處，竊取丙○○○所有之鑽戒
    一枚及身分證各一張，嗣於八十八年七月十五日上午十一時十五分許，在其上開
    住處經警查獲，並扣得丙○○○所有之身分證一張、戊○○所有之打火機、台胞
    證、入出境許可證各一本及已換貼為被告照片之己○○身分證等物，因而認為被
    告涉犯刑法第三百二十條第一項之竊盜罪嫌等語。
二、本件公訴人認被告涉有竊盜犯行，無非以警方於八十八年七月十五日上午十一時
    十五分許，在其上開高雄市新興區○○○路四十八之二號住處房間內，扣得丙○○○所有之身分證一張、戊○○所有之打火機、台胞證、入出境許可證各一本及
    已換貼為被告照片之己○○身分證等物，而被告持有戊○○及己○○所有之證件
    等物，係戊○○及己○○於八十八年五月九日十六時許，在高雄市○鎮區○○街
    二三九巷一弄一號七樓住處所失竊；至於丙○○○之身分證，則是被害人丙○○○於八十八年六月一日，在高雄市三民區○○○路五Ｏ一號住處失竊等情，業據
    戊○○、己○○及丙○○○之女甲○○於警訊及偵查中之證述，及贓物認領保管
    收據二紙可按為其論據。
三、按犯罪事實應依證據認定之，無證據不得推定其犯罪事實；不能證明被告犯罪者
    ，應諭知無罪之判決，刑事訴訟法第一百五十四條、第三百零一條第一項定有明
    文。次按犯罪事實須依證據認定之，不得僅以被告之反證不成立，持為犯罪之論
    據。又認定不利於被告之事實，須依積極證據，苟積極證據不足為不利於被告事
    實之認定時，即應為有利於被告之認定，更不必有何有利之證據；另認定犯罪事
    實所憑之證據，雖不以直接證據為限，間接證據亦包括在內，然而無論直接或間
    接證據，其為訴訟上之證明，須於通常一般之人均不致有所懷疑，而得確信其為
    真實程度者，始得據為有罪之認定，倘其證明尚未達此一程度，而有合理懷疑存
    在時，事實審法院復就其心證上理由與以闡述，敘明其如何無從為有罪之確信，
    因而為無罪之判決，尚不得任意指為違法，最高法院二十一年上字第四七四號判
    例、三十年上字第八一六號判例、七十六年台上字第四九八六號判例可資參照。
四、訊據被告丁○○固不否認於右揭時地為警在其住處房間內起獲戊○○等人所失竊
    之打火機及證件等物情事，惟堅決否認有何竊盜犯行，辯稱：戊○○家中所失竊
    之物品是身分、年籍不詳名為「梁志宏」之男子拿來放在伊住處的，而丙○○○
    之身分證則是乙○○拿來放的，因乙○○想換安非他命吸用云云。經查：
（一）警方於八十八年七月十五日上午十一時十五分許，在被告上開高雄市新興區○○○路四十八之二號住處房間內，扣得丙○○○所有之身分證一張、戊○○所
      有之打火機、台胞證、入出境許可證各一本及已換貼為被告照片之己○○身分
      證等物，而被告持有戊○○及己○○所有之證件等物，係被害人戊○○及己○○於八十八年五月九日十六時許，在高雄市○鎮區○○街二三九巷一弄一號七
      樓住處所失竊；至於丙○○○之身分證，則是被害人丙○○○於八十八年六月
      一日，在高雄市三民區○○○路五Ｏ一號住處失竊等情，業據戊○○、己○○
      及丙○○○之女甲○○於警訊及偵查中之證述明確，並有贓物認領保管收據二
      紙可按，足見被告所持有之戊○○證件等物，確屬他人所失竊之贓物之事實。
（二）嗣被告對於上開物品之來源，初則辯稱：戊○○及己○○所失竊之身分證等物
      ，是己○○的妹妹庚○○拿來的云云，惟證人庚○○到庭時則證陳：伊認識被
      告，且有帶過被告至伊家中幾次，但不可能拿己○○之證件給被告，因當時伊
      在高雄女子監獄服刑等語（見偵查卷八十八年十一月十五日訊問筆錄及本院八
      十九年五月十九日訊問筆錄），被告隨即改陳：係「梁志宏」之人將戊○○等
      人之證件交付云云，已見其情虛。再據被害人丙○○○之子乙○○結證陳：伊
      媽媽為丙○○○，被告曾去過伊家中，但伊沒有將丙○○○之身分證交給被告
      ，且伊並未偷家中之物品等語，均核皆與被告前揭辯詞不符，又交付前開物品
      之人「梁志宏」，被告復未能詳細敘述該人之身分年籍，以供本院調查，是其
      前開辯解，已難遽信。
（三）至於被告持有上開被害人戊○○等人物品之原因，業據被告陳稱：警方所起獲
      之物品，梁志宏有告訴伊說在衣櫥內，伊有打開來看過，伊有問梁志宏拿這些
      東西做什麼，並要梁志宏將該物品均拿走，但伊基於好奇心請梁志宏將己○○
      之身分證換貼上伊照片，並將之據為己有等語（見本院八十九年十一月十日訊
      問筆錄），被告既明知戊○○等人之證件及財物並非梁志宏所有，且該等物品
      之來源不明，又置於被告之住處房間內，被告並有表示要求梁志宏取走之語，
      顯見其已明知上開物品為贓物，被告於占有己○○身分證期間，另行萌生變造
      國民身分證之意，將梁志宏所交付之上開扣案物品據為己有，且將己○○之身
      分證換貼上自己之照片，足證被告有對外表彰己○○身分證及前揭扣案物係其
      所有之行為，是其另犯有收受贓物罪嫌，至為顯然。
（四）被告對持有被害人戊○○等人證件及財物之辯解固不足採，惟尚不得據此為反
      推被告有竊盜事實之論據。再被告持有之證件及財物固係他人遭竊失之贓物，
      而持有贓物，在社會經驗上其原因非一，有以竊盜、搶奪、詐欺、拾得遺失物
      或收受贓物等犯罪手段取得，所涉犯罪構成要件各不相同，亦不能因其來源交
      付不清而任意擬制推測即為竊盜，依現有證據僅足證被告有收受贓物之犯嫌，
      並無證據證明被告有竊盜之犯行。
五、綜上所述，公訴人起訴被告竊盜所憑證據尚有令人懷疑之處，無法確信足以作為
    被告竊盜犯行認定之依據，且無其他積極事證足以佐證，依前開說明，自難據為
    被告有竊盜犯行之認定。此外復查無其他積極證據足認被告有竊盜犯罪，自屬竊
    盜犯罪不能證明，揆諸前揭說明，不能證明犯罪，依法自應為無罪之諭知。
六、至於公訴人移送併辦部分（八十九年度偵字第一六九五四號），認被告於八十九
    年七月二十八日凌晨一時許，侵入高雄市○○區○○街一一Ｏ號屋內竊取被害人
    謝炎城所有之遙控器及中國人民幣二百元，因而認被告此部分亦犯有刑法第三百
    二十一條第一項第一款之夜間侵入住宅竊盜等語，惟被告前開起訴之竊盜部分既
    經本院為無罪之諭知，則併辦部分自無從認與前開起訴之竊盜罪嫌成立裁判上一
    罪關係，故本院尚難就併辦部分予以審究，應與前述被告所涉收受贓物犯嫌，一
    併移請檢察官依法偵辦，復此敘明。
據上論斷，應依刑事訴訟法第二百九十九條第一項前段、第三百條、第三百零一條第
一項，槍砲彈藥刀械管制條例第十二條第四項，刑法第十一條、第二十八條、第二百
十二條、第四十七條、第五十一條第五款、第九款、第四十二條第二項、第三十八條
第一項第一款、第二款，罰金罰鍰提高標準條例第一條前段、第二條，現行法規所定
貨幣單位折算新臺幣條例第二條，判決如主文。
中      華      民      國      八十九      年    十二    月    十三    日
                                臺灣高雄地方法院刑事第二庭
                                      法  官    李代昌
右正本證明與原本無異。
如不服本判決，應於判決送達後十日內，向本院提出上訴狀。
                                      書記官    吳韻芳
中      華      民      國      八十九      年    十二    月    十三    日
附錄本判決論罪科刑適用法條
槍砲彈藥刀械管制條例第十二條第四項
未經許可持有、寄藏或意圖販賣而陳列子彈者，處五年以下有期徒刑，併科新臺幣三
百萬元以下罰金。
刑法第二百十二條偽造、變造護照、旅券、免許證、特許證及關於品行、能力、服務
或其他相類之證書、介紹書，足以生損害於公眾或他人者，處一年以下有期徒刑，拘
役或三百元以下罰金。


司法院資訊處製作；財團法人民間司法改革基金會備份。
